【裁判字號】    88,自,176
【裁判日期】    890218
【裁判案由】    過失致死
【裁判全文】
臺灣桃園地方法院刑事判決                          八十八年度自字第一七六號
    自  訴  人  甲○○
    代  理  人  林大華律師
                邱國旺律師
    被      告  丙○○
    選任辯護人  劉明鏡律師
右列被告因業務過失致死案件，經自訴人提起自訴，及檢察官併案審理（八十八年度
相字第一五六號），本院判決如左：
        主  文
丙○○無罪。
        理  由
一、自訴意旨略以：如附件自訴狀所載。
二、按犯罪事實應依證據認定之，無證據不得推定其犯罪事實，又不能證明被告犯罪
    者，應諭知無罪之判決，刑事訴訟法第一百五十四條、第三百零一條第一項定有
    明文。所謂認定犯罪事實之證據，係指足以認定被告確有犯罪行為之積極證據而
    言，該項證據自須適合於被告犯罪事實認定，始得採為斷罪資料。又苟未能發現
    相當證據，或證據不足以證明，自不能以推測或擬制之方法，以為裁判基礎。至
    刑法上之過失，其過失行為與結果間，在客觀上有相當因果關係始得成立。所謂
    相當因果關係，係指依經驗法則，綜合行為所存在之一切事實，為客觀之事後審
    查，認為在一般情形下，有此環境、有此行為之同一條件，均可發生同一之結果
    者，則該條件即為發生結果之相當條件，行為與結果間即有相當因果關係。反之
    ，若在一般情形下，有此同一條件存在，而依客觀之審查，認為不必皆發生此結
    果者，則該條件與結果並不相當，不過為偶然之事實而已，其行為與結果間即無
    相當因果關係。亦分別有最高法院二十九年度上字第三一０五號、四十年度台上
    字第八六號，及七十六年台上字第一九二號判例意旨可資參照。第按刑法第二百
    七十七條第二項業務過失致死罪之成立，以從事業務之人，因業務上之過失致人
    於死者為要件。
三、自訴人認被告丙○○涉有業務過失致死之罪嫌，無非係以證人乙○○之證述，及
    道路交通事故調查報告表、診斷證明書及中華民國交通事故鑑定技術研究學會鑑
    定報告附卷可稽，為其主要論據。訊據被告丙○○堅決否認右揭犯行，辯稱：系
    爭地點並無站牌，伊並未無故停車，且未與被害人發生擦撞，係被害人自行滑倒
    ，與伊無關，其並無過失等語。經查：（一）本件車禍地點係在桃園縣平鎮市○
    ○路○段一六九號前之省道，系爭地點距後方公車站牌約四十九．二公尺，距前
    方水利會站牌即被告被攔截最後停車之站牌約二百公尺，即二站牌間距離約二百
    四十九．二公尺，此有檢察官勘驗筆錄一紙在卷可稽；而系爭公車行車速率紀錄
    表，經送鑑定結果，系爭公車於水利會站牌前方約二百三十公尺處曾停車三十秒
    鐘，此有樺崎實業股份有限公司之行車紀錄紙分析報告書附卷可稽，足見被告辯
    稱：伊並未在系爭地點停車應堪採信。（二）告訴人所駕之輕型機車向左倒地後
    刮地痕有四點九公尺，倒地後移動方向是由慢車道往路肩衝，最後停留在慢車道
    、路肩白線間，車頭朝路肩、前輪護蓋斷裂未有刮地痕跡，且機車左側煞車護盤
    、煞車線、左煞車把手尾端及機車左側車身護板均受有刮地之痕跡，而被告所駕
    公車僅右後保險桿有疑似刮痕，並無明顯痕跡，此有道路交通事故調查報告表、
    檢察官勘驗筆錄各一紙及現場照片四十一張、勘驗照片二十三張及被告提出之照
    片四張在卷可稽（台灣桃園地方法院檢察署八十八年度相字第一五六號相驗卷第
    十二頁至六十一頁），是以，果非被害人自行倒地，何以會有該四點九公尺之刮
    地痕？何以機車左側煞車護盤、煞車線、左煞車把手尾端及機車左側車身護板均
    受有刮地之痕跡？又被害人之機車前輪護蓋斷裂雖無刮地痕跡，但亦無碰撞之痕
    跡，可知前輪護蓋並非因碰撞斷裂脫落，可能係機車倒地斷裂脫落致未有刮地痕
    跡。參以若係大客車右後車尾擦撞機車，則大客車何以並無與之擦撞之明顯痕跡
    ？且系爭機車倒地之方向何以是向左倒地？足見被告辯稱：被害人係自行滑倒應
    堪採信。（三）證人即現場執行違反取締之警員金少雄證述：伊當時站在安全島
    上取締交通違規，沒有目睹案發經過，只聽到聲音，當時車子很多，我抬頭時看
    見公車正位於快慢車道間經過，公車有無停站，伊沒印象，俟車流過後，伊才穿
    過馬路到案發現場，發現死者倒在機車前方約一步遠之距離等語（台灣桃園地方
    法院檢察署八十八年度相字第一五六號相驗卷第一０二頁、本院八十八年十二月
    十日訊問筆錄）。另證人即現場執行違規取締之警員吳兆瑋證述：伊當時背對著
    車禍現場，正在開告發單，沒有目睹案發經過，只聽到聲音，當時車子很多，我
    抬頭時已見死者躺在地上，並沒有見到何部車子撞到死者等語。（台灣桃園地方
    法院檢察署八十八年度相字第一五六號相驗卷第一０二頁、本院八十八年十二月
    十日訊問筆錄）（四）又證人即目擊者乙○○於警訊中證稱：當時我駕駛車號Ｆ
    Ｔ─０三八五號自小客車，由埔心往中壢方向行駛，當時我行駛在內側快車道，
    於八十八年元月廿七日十一時駛至延平路九五號前時，當時現場有三位交通警察
    ，一位在安全島上，另二位在路旁邊，當時有一部自小客車停放在公車停靠的位
    置，剛好有一部新竹客運的公車靠站停車，因該自小客車有佔到（公車停靠的）
    位置，故該（駕駛）未能將公車完全停靠在車格內，當時王金沅騎機車（車號Ｑ
    ＡＩ─０五一），因公車擋到，故王先生欲騎往公車旁之路肩，但公車（車號Ｆ
    Ｋ─一四八）停下完客，欲往外側車道行駛，結果新竹客運車的後保險桿右側碰
    到王金沅所騎機車的左把手，王金沅便人車倒地。」等語（台灣桃園地方法院檢
    察署八十八年度相字第一五六號相驗卷第五十四頁至五十六頁）；於檢察官勘驗
    現場證稱：「在延平路二段一七五號至一七七號前內側車道目睹案發過程，公車
    左側距路邊線約一百三十公分，車右側距邊線一．二公尺，當時死者所騎機車正
    由公車右後方往路肩行駛，正要超過公車尾部時，公車起動碰擊機車左把手，而
    機車向左傾斜，接著公車保險桿右側勾到機車左把手，機車不穩倒地。」等語（
    台灣桃園地方法院檢察署八十八年度相字第一五六號相驗卷第六十一頁）；於檢
    察官偵查中證稱：「（案發時）有（在現場），當時行駛內側車道，因公車在外
    側車道有停下來，故內側車道汽車均往內切（註應為外側車道），故我停下來讓
    那些車先過，而我即看到死者在公車後停下來，因大多車均往左切，故他往右（
    路肩）行駛，而公車在後方停有一銀色豐田一．五汽車，距公車約一米多，而死
    者已切入路肩，要往左打正，轉了一半，公車即起動，公車右後方碰到機車左側
    把手，機車即順公車右側保險桿拉倒。」等語（台灣桃園地方法院檢察署八十八
    年度相字第一五六號相驗卷第一０三頁）；於本院審理中證述稱：「我行駛在內
    車道，公車停在慢車道、路肩之中央，我有見到公車停在那裡，但未見到有人上
    、下車，不知為何要停車，當時我見到小客車、機車很多部，我見到死者騎機車
    在公車後面，因被公車擋到，所以想往右邊騎，後來被公車右後方保險桿勾起，
    人就往後倒，機車被公車拖走後人倒地．．。」等語（本院八十八年十二月十日
    訊問筆錄），就此以觀，究係被告所駕新竹客運的後保險桿右側碰到死者王金沅
    所騎機車的左把手，抑係該車保險桿右側勾到機車左把手，機車不穩倒地，證詞
    前後不一，若係大客車右後車尾擦撞機車，則大客車何以並無與之擦撞之明顯痕
    跡？且系爭機車倒地之方向何以是向左倒地？若係公車保險桿右側勾到機車左把
    手，人就往後倒，機車被公車拖走後人倒地，則何以死者倒在機車前方約一步遠
    之距離？又機車把手離地高度約八十九公分至九十二公分間，證人乙○○所指公
    車碰撞位置離地高度約九十七公分、勾到把手之保險桿離地約六十六公分至七十
    公分間，高度並不符合，此有檢察官勘驗筆錄一紙附卷。參以證人當時位於內側
    之快車道上，所證述之碰撞位置為公車右後方，位於路肩上，於專心駕駛時，能
    否清楚看到，不無可疑？且當時尚有其他車輛經過，瞬間突發交通事故，發生誤
    認之情事，亦不無可能，是以證人之證詞即非完全可採。（五）雖中華民國交通
    事故鑑定技術研究學會鑑定報告認為丙○○駕大客車未依規定停車，佔用慢車道
    ，起步時未注意前、後、左、右車輛，惟查，被告並未於系爭地點停車，已如前
    述，顯見上開鑑定報告未審斟上情，其鑑定之意見，自不足採信。綜上所述，被
 告所辯顯非虛妄不可採。揆諸前揭說明，本院自難僅憑證人之證述，即認被告有
    自訴人所指之業務過失致死犯行。此外復查無其他積極證據足資證明被告確有業
    務過失致死犯行，不能證明被告犯罪，自應為無罪之諭知。
據上論斷，應依刑事訴訟法第三百四十三條、三百零一條第一項，判決如主文。
本案經檢察官張春暉到庭執行職務。
中      華      民      國    八十九    年      二      月     十八     日
                                臺灣桃園地方法院刑事第二庭
                                      法  官  曾 正 耀
右正本證明與原本無異。
如不服本判決，應於判決送達後十日內，向本院提出上訴狀。
                                      書記官   蘇    萱
中      華      民      國    八十九    年     二     月     十 八    日


司法院資訊處製作；財團法人民間司法改革基金會備份。
